【裁判字號】    99,消債更,25
【裁判日期】    990525
【裁判案由】    更生程序
【裁判全文】
臺灣嘉義地方法院民事裁定            99年度消債更字第25號
債  務  人  甲○○
代  理  人  邱創典律師
上列當事人聲請更生程序事件，本院裁定如下：
    主  文
債務人甲○○自中華民國九十九年五月二十五日十二時起開始更
生程序。
命本院司法事務官進行本件更生程序。
    理  由
一、按債務人不能清償債務或有不能清償之虞者，得依本條例所
    定更生或清算程序，清理其債務，消費者債務清理條例第3
    條定有明文。再按債務人無擔保或無優先權之債務總額未逾
    新臺幣（下同）1,200 萬元者，於法院裁定開始清算程序或
    宣告破產前，得向法院聲請更生；法院開始更生程序之裁定
    ，應載明其年、月、日、時，並即時發生效力，復為同條例
    第42條第1 項及第45條第1 項所明定。
二、本件債務人主張其有不能清償債務之虞之情事，前雖曾依消
    費者債務清理條例規定向最大債權銀行中國信託商業銀行股
    份有限公司（下稱中國信託銀行）請求共同協商清償方案，
    但中國信託銀行並未通知其他非金融機構債權人共同協商，
    且其提出之清償方案共分148 期，每期應清償6,500 元。惟
    債務人目前任職於台南縣農產品運送聯業工會，每月薪資僅
    24,000元，而債務人生育2 子女，且已與配偶離婚，除必須
    負擔債務人本身及2 子女之膳食費外，另應支付勞健保費、
    電話費、電費、有線電視收租費、2 子女之學費及其他生活
    費用，以及長子之保險費，所剩無幾，已無從支付中國信託
    銀行提出每月應清償6,500 元之方案。債務人目前現尚有債
    務總額約1,096,275 元未為清償，且無擔保或無優先權之債
    務總額未逾1,200 萬元，復未經法院裁定開始清算程序或宣
    告破產，爰向本院聲請更生等語。
三、經查債務人主張其目前負欠債務總額約1,096,275 元，於聲
    請更生前曾向中國信託銀行請求共同協商清償方案，而該銀
    行僅通知為金融機構之債權人協商且提出分148 期，每期（
    月）應給付6,500 元之清償方案等情，業據債務人提出債權
    人清冊、財團法人聯合徵信中心當事人綜合信用報告書及前
    置協商不成立通知書為證，應為可採。
四、次查債務人目前任職於台南縣農產品運送聯業工會，每月薪
    資24,000元，其主張每月應支出之費用，經認定如下：
  (一)下列費用核屬維持生活所必要且支出金額尚非過高，應予認
    列：
  1.債務人個人部分：(1)債務人本人每月膳食費，應以早餐35元
    、午晚餐各65元計算，每月支出為5,000 元；(2)家用電費2
    年為9,312 元，每月為388 元；(3)電話費2 年為10,840元，
    每月為452 元；(4)債務人個人勞、健保費，每半年分別為
    1,722 元、3,102 元，核算每月共應繳804 元【計算式：（
    1,722 ＋3,102 ）÷6 】，(5)其他雜支（醫療費、服飾、交
    通費等）以2,500 元為適當，以上合計9,144 元。
  2.債務人應負擔子女扶養費部分：查債務人育有一子陳秉希（
    92年6 月13日生）、一女陳于昕（94年3 月18日生），且債
    務人已與配偶離婚等情，有戶籍謄本可按。(1)陳秉希目前已
    就讀國小1 年級，每月應支出之學費（包含午餐費）及其他
    生活雜支（醫療費、服飾、文具等）以2,000 元為適當；另
    其上課日早餐及晚餐各以30元及60元，非上課日午餐以60元
    計算，每月膳食費為3,180 元【計算式：（30＋60）×30＋
    （60×8 ）】；另陳秉希每半年健保費為1,722 元，每月應
    繳287 元，以上合計5,467 元。(2)陳于昕目前就讀幼稚園中
    班，每月應繳學費（含午餐費）為3,050 元，有收據為證，
    應為可採；另債務人主張其繳納陳秉希97、98年兩學年及陳
    于昕98年下學期幼稚園註冊費共34,300元乙節，核計每月應
    繳2 子女註冊費共1,144 元，每人為572 元，尚非過高，應
    可採信，準此足認陳于昕目前就讀幼稚園每月應繳註冊費以
    572 元計算，尚為適宜；又陳于昕較為年幼，食量應不大，
    其上課日早餐及晚餐各以30元及50元，非上課日午餐以50元
    計算，每月膳食費為2,800 元【計算式：（30＋50）×30＋
    （50×8 ）】；每半年健保費為1,722 元，每月應繳287 元
    ；每月應支出之其他生活雜支（醫療費、服飾、文具等）以
    1,000 元為適當，合計7,709 元。(3)以上，陳秉希、陳于昕
    每月必要支出合計13,176元。惟查債務人雖與其配偶離婚並
    約定由債務人行使對於陳秉希、陳于昕之權利義務，但陳秉
    希、陳于昕生活所需費用仍應由債務人及其前配偶平均負擔
    ，若全責由債務人負擔，對於債權人即非公平。是債務人應
    負擔之扶養費金額應為6,588元。
  (二)債務人雖主張其尚必須支付有線電視收視費用及陳秉希之保
    險費，但各該費用非屬維持生活所必要，應全部不予認列。
  (三)綜上，債務人每月應負擔之必要開支合計為15,732元【計算
    式：9,144 ＋6,588 】。
五、基上，以債務人每月收入24,000元，扣除前開必要支出，雖
    尚餘8,268 元，而足以清償中國信託銀行所提出每月清償金
    額，但中國信託銀行既未將債務人所負欠非金融機構債權人
    （即萬榮行銷股份有限公司、臺灣金聯資產管理股份有限公
    司及原大國際資產管理股份有限公司）之債務納入協商，則
    債務人縱同意該清償方案，日後仍不免遭各該非金融機構債
    權人聲請強制執行而遭扣薪，且依我國強制執行實務現狀，
    扣薪之金額通常為應領薪資（含津貼及獎金等）之三分之一
    ，準此，債務人於遭扣薪三分之一後，其得領薪資金額即為
    16000 元，扣除前開必要支出，則僅剩268 元，即顯不足以
    清償中國信託銀行所提出之清償金額。從而，債務人主張其
    有不能清償債務之虞之情事乙節，應可採信。此外，本件又
    查無債務人有消費者債務清理條例第6 條第3 項、第8 條或
    第46條各款所定駁回更生聲請之事由存在，則債務人聲請更
    生，與法尚無不符，應予准許，爰裁定如主文第1 項所示。
六、次按法院裁定開始更生或清算程序後，得命司法事務官進行
    更生或清算程序，消費者債務清理條例第16條第1 項前段定
    有明文。本件債務人聲請更生，業經本院裁定准許開始更生
    程序，爰依前揭規定，命法事務官進行本件更生程序。
中    華    民    國    99    年    5     月    25    日
                  民事第一庭  法  官  林望民
以上為正本係照原本作成
本件不得抗告
中    華    民    國    99    年    5     月    25    日
                              書記官  陳慶時

司法院資訊處製作；財團法人民間司法改革基金會備份。
